【裁判字號】    92,上易,2212
【裁判日期】    921231
【裁判案由】    詐欺
【裁判全文】
臺灣高等法院臺中分院刑事判決          民國九十二年度上易字第二二一二號
    上  訴  人
    即  被  告  丙○○
右上訴人因詐欺案件，不服臺灣臺中地方法院中華民國九十二年十一月三日第一審判
決（民國九十二年度易字第二四五五號，起訴案號：臺灣臺中地方法院檢察署民國九
十二年度偵字第一七一六九號），提起上訴，本院判決如左：
    主      文
上訴駁回。
    事      實
一、丙○○曾於民國（下同）九十年間因詐欺案件，經臺灣臺中地方法院於九十一年
    十月十四日，以九十一年度易緝字第四四九號判處有期徒刑一年確定。丙○○於
    九十一年十一月二十二日入臺灣臺中監獄執行前開有期徒刑，於九十二年六月十
    七日縮短刑期執行完畢。詎丙○○猶不知悛悔警惕，於前開九十二年初服刑期間
    ，在臺灣臺中監獄配業病舍雜役，職司照護病犯的事務，恰有前臺中市議員乙○○因違反農會法等案件判刑確定，於九十二年三月三十一日入臺灣臺中監獄服刑
    ，因身體不適進住病舍，直至同年六月十二日始配業「忠一工」監舍。而乙○○
    配住於病舍期間，丙○○得知乙○○具有前臺中市議員的身分，認為其經濟狀況
    甚佳，可自乙○○處取得不法利益，因而照顧有加，旋意圖為自己不法之所有，
    並基於概括犯意，先於乙○○配住病舍期間某日，向乙○○誆稱：渠在陳庚金擔
    任臺中縣長時期，曾擔任過臺中縣民政局長、臺中縣某國小校長，人際關係頗為
    廣泛。乙○○目前執行之刑事案件可向最高法院提起非常上訴，渠有關係可以打
    點及免予執行，有辦法讓乙○○保外醫治等語，暗示乙○○準備疏通關係之費用
    ，透過渠處理前開刑事案件，而著手為前開詐欺取財之行為，惟因乙○○並未陷
    於錯誤，亦未考慮設法透過丙○○向最高法院提起非常上訴及稱病保外醫治，致
    丙○○未能順利詐得財物。但乙○○因感念丙○○在病舍期間之照護情誼，故而
    當女兒丁○○前去臺灣臺中監獄接見時，曾告知丁○○若丙○○日後出監至住處
    造訪時，要加以禮遇，如丙○○要錢，金額不多的話可以給一些（意謂最多三、
    五萬元即可）等情。乙○○亦向丙○○提及若出監後生活上有何困難，可以去找
    其女兒丁○○等語。丙○○於九十二年六月十七日出監後，再於九十二年六月二
    十日下午二時許，前往臺中市○○區○○路九九九號丁○○（檢察官起訴書及原
    審判決誤寫丙○○）住處造訪丁○○，先向丁○○陳稱：渠與乙○○一起在臺灣
    臺中監獄執行時，非常照顧乙○○等語，基於原概括之犯意繼向丁○○佯稱：渠
    當過臺中縣民政局長、國小校長、是軍法官退伍。乙○○的身體狀況不好，渠有
    辦法讓乙○○保外就醫，在最高法院也有辦法，可讓乙○○的刑事案件翻案免予
    執行。渠業已花費不少心力，惟辦理保外就醫疏通的費用，必須由你們自己給付
    等語，而著手為前開詐欺取財之行為。丁○○覺得丙○○陳述情節並不實在，惟
    因不想得罪丙○○，故並未當面明白回絕丙○○。爾後三日，丙○○接續多次以
    電話號碼0000000000號行動電話或其他電話連絡，與丁○○使用之電
    話號碼0000000000號行動電話或（０２）00000000號市內電
    話聯絡，誆稱：渠為了乙○○的事，跑了臺北多趟，十分辛苦（暗喻索取活動費
    、關照費），因為要幫乙○○提起非常上訴，需要乙○○的刑事案件案號及相關
    資料以書寫書狀等語，而接續為詐欺取財之行為。丁○○雖未相信而未陷於錯誤
    ，致丙○○未能順利詐得財物。惟因深感不勝其擾，為與丙○○劃清界線並斷絕
    往來，遂邀約丙○○於九十二年六月二十三日上午十一時到其住處，除以言詞感
    謝丙○○的好意外（暗示不需丙○○的幫忙），並於送丙○○到家門口之際，以
    紅包袋內裝現款新臺幣（下同）五萬元交給丙○○，丙○○並未拒絕而收受離去
    。
二、案經臺灣臺中監獄函送臺灣臺中地方法院檢察署告發，經該署檢察官偵查起訴。
    理      由
一、右揭事實，業據上訴人即被告丙○○（以下稱被告）於原審法院審理時坦承不諱
    （見原審卷第三十四頁），核與證人乙○○、丁○○於檢察官偵查時證述情節相
    符，並經證人王水燕於檢察官偵查中證稱：曾見過被告至伊女兒丁○○住處，由
    丁○○將紅袋子東西交給被告等語。而被告曾多次以電話號碼00000000
    00號行動電話或其他電話與丁○○使用的電話號碼0000000000號行
    動電話或（０２）00000000號市內電話聯絡等情，亦有電話號碼000
    0000000號行動電話基本資料暨雙向通聯紀錄附卷可稽；被告未曾任職於
    臺中縣政府擔任職務，亦未曾擔任臺中縣政府所轄國中小（含高中）學校校長職
    務等情，亦有臺中縣政府九十二年八月十三日府人力字第Ｚ○○○○○○○○○
    號函在卷足憑。綜上所述，本案事證明確，被告犯行洵堪認定。
二、被告向乙○○誆稱在陳庚金擔任臺中縣長時期，曾擔任過臺中縣民政局長、臺中
    縣某國小校長，人際關係頗為廣泛。乙○○目前執行之刑事案件可向最高法院提
    起非常上訴，其有關係可以打點及免予執行，有辦法讓乙○○保外醫治等語，暗
    示乙○○準備疏通關係之費用，透過其處理前開刑事案件等語及向乙○○之女丁○○佯稱當過臺中縣民政局長、國小校長、是軍法官退伍。乙○○的身體狀況不
    好，其有辦法讓乙○○保外就醫，在最高法院也有辦法，可讓乙○○的刑事案件
    翻案免予執行。其業已花費不少心力，惟辦理保外就醫疏通的費用，必須由丁○○自己給付等語，顯已著手於詐欺取財之行為，惟乙○○、丁○○因機警明智，
    並未因而陷於錯誤，且丁○○雖已交付現金五萬元，然其主觀的認知係「深感不
    勝其擾，且為與丙○○劃清界線並斷絕往來」，而與被告施用詐術之行為間，並
    無相當之因果關係，核被告所為，係犯刑法第三百三十九條第三項、第一項之詐
    欺取財未遂罪。其向丁○○先後多次施用詐術行為，係基於同一詐欺取財犯意下
    之接續行為，僅侵害一個法益，只論以一罪。被告先後向乙○○、丁○○為詐欺
    取財行為，時間緊接、方法相同，觸犯構成要件相同之詐欺取財罪名，顯係基於
    概括犯意反覆為之，為連續犯，依刑法第五十六條規定以一罪論，並加重其刑。
    又被告曾於九十年間因詐欺案件，經臺灣臺中地方法院於九十一年十月十四日，
    以九十一年度易緝字第四四九號判處有期徒刑一年確定。被告於九十一年十一月
    二十二日入臺灣臺中監獄執行前開有期徒刑，於九十二年六月十七日縮短刑期執
    行完畢等情，有臺灣高等法院被告全國前案紀錄表及臺灣臺中地方法院檢察署刑
    案資料查註紀錄表附卷可稽，雖被告的詐欺取財犯行橫跨前開有期徒刑執行完畢
    之前後，然既未逾五年，仍屬於有期徒刑執行完畢後，五年以內再犯本件有期徒
    刑以上之罪，為累犯，依刑法第四十七條規定加重其刑，並與前開連續犯加重規
    定，遞加重之。被告雖已著手於詐欺取財行為之實施，惟未生詐得財物之結果，
    其犯罪尚屬未遂階段，爰依刑法第二十六條前條之規定，按既遂犯之刑度減輕其
    刑，並與前開連續犯、累犯加重規定，先加後減之。原審法院審酌被告已有多次
    刑事前案紀錄，有臺灣高等法院被告全國前案紀錄表及臺灣臺中地方法院檢察署
    刑案資料查註紀錄表在卷足憑，堪認其品行不佳，且無悛悔向上之心，其謊稱可
    以透過管道左右乙○○的刑事案件，向乙○○、丁○○施用詐術，嚴重戕害司法
    威信，惡性非輕，幸因乙○○、丁○○機警而明智，致未讓被告順利詐得財物，
    並斟酌被告犯後業已坦承犯行之態度等一情狀，適用刑事訴訟法第二百七十三條
    之一第一項、第二百九十九條第一項前段，刑法第五十六條、第三百三十九條第
    三項、第一項、第四十七條、第二十六條前段、第四十一條第一項前段，罰金罰
    鍰提高標準條例第一條前段、第二條之規定，判決被告連續意圖為自己不法之所
    有以詐術使人將本人之物交付未遂罪，累犯，量處有期徒刑陸月，並諭知如易科
    罰金，以佰元折算壹日。認事用法，均無不合，量刑亦屬適當。
三、被告上訴意旨又矢口否認有前揭詐欺犯行，並辯稱：我未曾向乙○○講過我曾任
    台中縣民政局長、國小校長、軍法官退下來，及可幫乙○○提起非常上訴、聲請
    保外就醫的話，乙○○入監時有心臟病，是我照顧他的，我出監後去找過他家人
    二次，台中市○○路九九九號服務處有二位小姐在，她們未表明身份及名字，我
    是去轉達乙○○他說心律調整器有問題，想請中山醫學院附設醫院的醫生去監所
    幫他調整，第二次是路過，順便進去問問看有無幫乙○○聲請，有打過二次電話
    問說醫院的事有無處理而已，丁○○有給我紅包，我沒拿，000000000
    0是預付卡電話號碼，我出監後很少使用。且原審判決量刑過重，請從輕量刑等
    語。經核係飾詞諉卸，其上訴為無理由，應予駁回。
四、據上論結：應依刑事訴訟法第三百六十八條，判決如主文。
本案經檢察官甲○○到庭執行職務。
中      華      民      國      九十二   年     十二      月    三十一  日
                                    臺灣高等法院臺中分院刑事第一庭
                                          審判長法  官  陳  紀  綱
                                                法  官  陳  登  源
                                                法  官  方  艤  駐
右正本證明與原本無異。
不得上訴。
                                                書記官  江  玉  萍
中      華      民      國      九十二   年     十二      月   三十一   日
附錄本案論罪科刑法條：
刑法第三百三十九條第一項：
意圖為自己或第三人不法之所有，以詐術使人將本人或第三人之物交付者，處五年以
下有期徒刑、拘役或科或併科一千元以下罰金。
以前項方法得財產上不法之利益或使第三人得之者，亦同。
前項之未遂犯罰之。                                                      Ｉ


司法院資訊處製作；財團法人民間司法改革基金會備份。
